臺灣板橋地方法院交通事件裁定　　　　　　　　　九十三年度交聲字第一Ｏ九八號
　　原處分機關　交通部公路總局臺北區監理所板橋監理站
　　異　議　人
　　即受處分人　甲○○
右列異議人因違反道路交通管理處罰條例案件，對於交通部公路總局臺北區監理所板
橋監理站民國九十三年八月二十日以板監違字第裁四一－Ｃ00000000號裁決
書所為之處分（原舉發案號：臺北縣政府警察局交通隊九十三年六月十五日北縣警交
字第Ｃ00000000號），聲明異議，本院裁定如左：
    主  文
原處分撤銷。
甲○○不罰。
    理  由
一、原處分意旨略以：異議人即受處分人甲○○於民國九十三年五月七日十七時二十
    分許，由南向北騎乘車牌號碼ＮＳ九—七三五號重型機車，以五十至五十五公里
    之時速（異議人自稱），沿臺北縣土城市○○路往學府路方向行駛，行經立德路
    三十九號前，與連紀華發生擦撞而肇事，因「超速行駛（限速五十公里，自稱五
    十至五十五公里）」違規，嗣經臺北縣政府警察局交通隊認異議人有違反道路交
    通管理處罰條例第四十條第一項之行為掣單舉發，受處分人於應到案日期前提出
    申訴，經原處分機關請原舉發單位調查結果，仍認受處分人有上揭違規行為，原
    處分機關乃依道路交通管理處罰條例第四十條第一項、第六十三條第一項規定，
    裁處異議人罰鍰新台幣（以下同）一千九百元，並記違規點數一點。異議意旨略
    以：警員在沒有明確事證之情形下，僅憑伊於警訊中之筆錄即認伊有超速之違規
    事實，伊自認並沒有超速，為此聲明異議，請求撤銷原處分等語。
二、經查：
    (一)原處分機關判定異議人有於前述時、地超速行駛之違規事實，無非以車禍當日
      交通警察所製作之調查筆錄載有異議人於肇事前之時速為約五十至五十五公里
      等語，為認定之依據。然異議人辯稱，當時伊是憑感覺說時速是五十至五十五
      公里，但是有可能伊車速是五十公里或者更低等語。是以異議人依其主觀感受
      所陳述之時速約五十至五十五公里，是否即為於肇事時之正確時速，即非無疑
      。
    (二)按法院受理交通事件，準用刑事訴訟法之規定，道路交通管理處罰條例第八十
      九條前段定有明文，是刑事訴訟法第一百五十四條第二項『犯罪事實應依證據
      證明之，無證據不得認定犯罪事實』之規定，及同法第一百五十六條第二項『
      被告或共犯之自白，不得作為有罪判決之唯一依據，仍應調查其他必要之證據
      ，以察其是否與事實相符。』及最高法院四十年台上第八六號判例『事實之認
      定，應憑證據，如未能發現相當證據，或證據不足以證明，自不能以推測或擬
      制之方法，以為裁判之基礎。』之意旨，於法院審理違反道路交通管理處罰條
      例案件時，自亦有其適用。而本件違規事實所涉業務過失致死部分，雖經臺灣
      板橋地方法院檢察署檢察官以九十三年度偵字第八二九二、九八五三號聲請簡
      易判決處刑，經本院認異議人駕駛汽車行經肇事路段，因未注意車前狀況，並
      隨時採取必要之安全措施，且依當時天候、路面、光線及視距等情況，並無不
      能注意之情事，竟疏未注意，撞及被害人連紀華，致連紀華倒地受傷，經送醫
      仍不治死亡，而於九十三年九月十五日以九十三年度交簡字第七三七號判決判
      處有期徒刑五月，緩刑二年。惟經本院依職權調閱上開刑事卷宗，觀諸卷內之
      臺北縣政府警察局土城分局交通分隊道路交通事故調查筆錄、道路交通事故現
      場圖、調查報告表、現場照片、臺灣省臺北縣區車輛行車事故鑑定委員會九十
      三年八月九日本鑑字第九三Ｏ八七二號鑑定意見書等資料，除前開談話記錄表
      中受處分人曾供述行車速度約五十至五十五公里外，其餘證卷資料，僅能證明
      車輛確有於前述時地，因未注意車前狀況肇事並造成連紀華死亡之事實，至異
      議人是否有超速一節無從得證。復參酌證人即舉發員警周偉男於本院調查時亦
      證稱除異議人於警訊之供述外別無其他事證足以證明異議人的確有超速等語（
      詳本院九十三年十月六日訊問筆錄），顯見本件舉發均欠缺足以補強受處分人
      確有超速行駛之積極證據存在，是原處分機關就此部分之事實認定，尚有可議
      。
三、從而，原處分機關僅以異議人於警訊中之供述，作為認定其超速行車違規行之唯
    一論據，裁處罰鍰，並記違規點數一點，顯然未洽，無可維持，此外又查無其他
    證據足認異議人於右揭時、地有何超速行駛之違規行為，自不應予以處罰。綜上
    本件異議為有理由，爰撤銷原處分，併為受處分人不罰之諭知。
據上論斷，依道路交通案件處理辦法第二十條，裁定如主文。
中　　　華　　　民　　　國　　九十三　　年　　　十　　　月　　二十九  　日
                                  臺灣板橋地方法院交通法庭
                                          法  官  李 幼 妃
右正本證明與原本無異。
如不服本裁定，應於裁定送達後五日內向本院提出抗告狀。
                                          書記官  強 梅 芳
中　　　華　　　民　　　國　　九十三　　年　　 十一 　　月　　　二　　　日
